【裁判字號】    97,交聲,2808
【裁判日期】    971104
【裁判案由】    聲明異議
【裁判全文】
臺灣臺中地方法院刑事裁定            97年度交聲字第2808號
原處分機關  交通部公路總局臺中區監理所
異  議  人
即受處分人  甲○○
上列受處分人因違反道路交通管理處罰條例案件，對於交通部公
路總局臺中區監理所民國97年9月11日所為之處分（中監違字第
裁00-000000000號裁決書），聲明異議，本院裁定如下：
    主    文
異議駁回。
    理    由
一、原處分機關略以：受處分人即異議人（下稱受處分人）甲○
    ○所有之車牌號碼FV-1329號自用小客車，未依期限於民國9
    2年2月10日參加定期檢驗，原處分機關乃依道路交通管理處
    罰條例第17條第1項規定，於93年6月7日以中監違字第裁00-
    000000000號裁決書裁處罰鍰新臺幣（下同）1,400元，並註
    銷牌照，該裁決書依法公示送達，並於93年9月7日逕行註銷
    該車牌照。嗣上揭受處分人甲○○所有而牌照業已註銷之原
    車牌號碼FV-1329號自用小客車，於93年10月4日14時30分許
    ，經案外人彭信榮駕駛並行經臺北市○○街430號處，而有
    「使用註銷之牌照行駛」之違規，經臺北市監理處（以下稱
    舉發機關）依道路交通管理處罰條例第12條第1項第4款、第
    2項之規定，以北市監四字第209291012號舉發道路交通管理
    事件通知單當場舉發。受處分人未於期限內到案申訴，原處
    分機關遂於97年9月11日依道路交通管理處罰條例第12條第1
    項第4款、第2項及違反道路交通管理事件統一裁罰基準及處
    理細則第43條、第44條及第67條規定，以中監違字第裁00-0
    00000000號裁決書裁處罰鍰10,800元，並扣繳牌照，於法並
    無不合等語。
二、聲明異議意旨略以：車牌號碼FV-1329號自用小客車係蔡富
    才所有，且均為蔡富才所使用，其僅以受處分人名義購買該
    車及領取執照而已，聲明異議人並未駕駛該車，原處分機關
    不應對伊裁處，爰依法聲明異議，請求撤銷原處分等情。
三、按行政罰法第27條第1項規定：「行政罰之裁處權，因三年
    期間之經過而消滅」，而該三年時效期間之起算時點，雖同
    法第27條第2項規定：「前項期間，自違反行政法上義務之
    行為終了時起算。但行為之結果發生在後者，自該結果發生
    時起算」，然行政罰法係於94年2月5日始經總統公布，並自
    95年2月5日施行，而本案係發生於93年10月4日，斯時行政
    罰法尚未施行，是行政罰法公布施行前，行政罰之裁罰權並
    無時效之規定，雖行政機關裁罰怠惰，於程序上顯有瑕疵，
    然此項行政怠惰之法律效果為何，法無明文規定，是以得否
    以行政機關之怠惰，即認定嗣後所為之行政裁罰無效，非無
    審究之餘地。而為解決行政罰法公布實施前久懸未決之行政
    罰裁罰權之時效問題，行政罰法第45條第2項則規定：「前
    項行政罰之裁處權時效，自本法施行之日起算」，參酌該條
    之立法理由第3點揭示：「本法施行前違反行政法上義務之
    行為應受處罰而未經裁處者，於本法施行後裁處時，其裁處
    權時效，除非個別行政法律另有規定，依其規定外，均自本
    法施行之日起算。至於有關時效期間之規定，自仍適用本法
    」，及94年8月8日行政院院台規字第0940020908號函訂定發
    布之行政機關因應行政罰法施行應注意之法制事項第10點規
    定：「本法施行後，第27第1項所定行政罰之裁處權因3年期
    間而消滅；本法施行前，違反行政法上義務之行為應受處罰
    而未經裁處，於施行後裁處者，上開第27條第1項所定裁處
    權時效之計算，應注意依本法第45條第2項規定辦理」之意
    旨觀之，足見於行政罰法施行前之違規行為尚未裁處者，依
    行政罰法第45條第2項規定，裁處權之3年時效，應自95年2
    月5日起算。而查，道路交通管理處罰條例就裁處權時效並
    無特別規定，故於行政罰法實施前，有關違反道路交通管理
    處罰條例之案件尚未經主管行政機關裁決者，其裁罰權之時
    效如何計算，自應依行政罰法第45條第2項之規定辦理，即
    行政罰裁處權之3年時效，應自95年2月5日起算。是以本件
    違規行為發生於93年10月4日，於95年2月5日行政罰法施行
    前，未經裁處，嗣於行政罰法施行後之97年9月11日始經原
    處分機關裁決，因尚未逾3年之時效期間，上開裁罰自屬有
    效，合先敘明。
四、次按受處分人，不服道路交通管理處罰條例第8條主管機關
    所為之處罰，得於接到裁決書之翌日起二十日內，向管轄地
    方法院聲明異議，道路交通管理處罰條例第87條第1項定有
    明文。又上開二十日之不變期間，依同條例第89條準用刑事
    訴訟法第66條第1項之規定，應加計在途期間。次按處理違
    反道路交通管理事件，有關文書送達之程序，依行政程序法
    之規定，違反道路交通管理事件統一裁罰基準及處理細則第
    5條訂有明文。而行政程序法中對於文書送達，於應受送達
    人之住居所、事務所或營業所為之。但在行政機關辦公處所
    或他處會晤應受送達人時，得於會晤處所為之；於應送達處
    所不獲會晤應受送達人時，得將文書付與有辨別事理能力之
    同居人、受僱人或應送達處所之接收郵件人員，行政程序法
    第72條第1項、第73條第1項分別定有明文。經查，本件原處
    分機關所為中監稽違字第裁00-000000000號裁決書決書係於
    97年9月12日送達於受處分人位於臺中縣霧峰鄉○○路92號
    之戶籍地址，因未獲會晤本人，而由受處分人之同居人吳文
    龍為收受，有交通部公路總局臺中區監理所送達證書一紙在
    卷可憑，揆諸上開說明，本件中監稽違字第裁00-000000000
    號裁決書已合法送達予異議人，而於97年9月12日起即已發
    生法律上送達之效力，本件異議人聲明異議之期間，應自97
    年9月12日之翌日即97年9月13日起算二十日。又原處分機關
    交通部公路總局臺中區監理所係位於臺中縣大肚鄉，是依法
    院訴訟當事人在途期間標準第2條、第4條第1項第2款之規定
    ，本件受處分人聲明異議之期間，除自收受送達之翌日即97
    年9月13日起算二十日，並應加計在途期間三日，故受處分
    人聲明異議之法定期間末日應為97年10月6日（按97年10月5
    日為星期例假日）。則本件受處分人於收受上開裁決書後，
    於97年10月3日具狀提出於原處分機關聲明異議，有其所提
    出之聲明異議狀上之「交通部公路總局臺中區監理所總收文
    章」上戳記之日期可證，是則本件聲明異議未逾法定期限甚
    明，揆諸前揭規定，本件聲明異議合法，亦先予敘明。
五、再按汽車牌照業經繳銷、報停、吊銷、註銷，無牌照仍行駛
    ，處汽車所有人新臺幣3,600元以上10,800元以下罰鍰，並
    禁止其行駛；汽車牌照包括號牌、行車執照，為行車之許可
    證，道路交通管理處罰條例第12條第1項第8款、道路交通安
    全規則第8條及違反道路交通管理事件統一裁罰標準表分別
    定有明文。
六、經查：
  (一)受處分人甲○○所有之車牌號碼FV-1329號自用小客車，因
    未依期限於92年2月10日參加定期檢驗，原處分機關乃依道
    路交通管理處罰條例第17條第1項規定，於93年6月7日以中
    監違字第裁00-000000000號裁決書裁處罰鍰1,400元，並註
    銷牌照，該裁決書依法公示送達，並於93年9月7日逕行註銷
    該車牌照確定在案，此有原處分機關93年6月7日中監違字第
    裁00-000000000號裁決書及公示送達公告影本在卷可查。嗣
    案外人彭信榮，於93年10月4日14時30分許，在臺北市○○
    街430號處，駕駛上揭已經註銷牌照之車牌號碼FV-1329號自
    用小客車，而有「使用註銷之牌照行駛」之違規行為，經舉
    發機關當場舉發，有北市監四字第209291012號舉發道路交
    通管理事件通知單一份在卷可稽，又受處分人對於上開事實
    ，亦不表爭執，是本件舉發違反道路交通管理事件通知單所
    記載之違規事實，確屬存在，堪為認定。
  (二)受處分人雖以車牌號碼FV-1329號自用小客車實際上為友人
    蔡富才所有，且均為蔡富才所使用，其僅以受處分人名義購
    買該車及領取執照而已，聲明異議人並未駕駛該車等語置辯
    ，惟按汽車牌照包括號牌、行車執照及拖車使用證，為行車
    之許可憑證，由汽車所有人向公路監理機關申請登記；汽車
    有左列情事之一者，應申請異動登記。一、過戶。二、變更
    。三、停駛。四、復駛。五、報廢。六、繳銷牌照。七、註
    銷牌照，道路交通安全規則第8條前段、第15條第2項分別訂
    有明文，是以本件車牌號碼FV-1329號自用小客車既由受處
    分人甲○○登記領牌，又該車並未辦理異動登記，是受處分
    人甲○○當仍為公路主管機關登記之車輛所有人，則受處分
    人對於本件自小客車仍應負管理責任，受處分人自不得以其
    與第三人就本件自小客車之民事糾紛，作為免責之事由，是
    以受處分人上開所辯尚屬無據。本件自用小客車既經監理機
    關註銷牌照，仍行駛於道路，顯有違反前開道路交通管理處
    罰條例第12條第1項第4款、第2項之規定，又受處分人未於
    期限內到案申訴，原處分機關依前開道路交通管理處罰條例
    之規定及違反道路交通管理事件統一裁罰基準即處理細則第
    43、44、67條規定，以中監違字第裁00-000000000號裁決書
    裁處受處分人罰鍰10,800元，並扣繳牌照，於法並無違誤，
    故本件異議為無理由，應予駁回。
七、據上論斷，應依道路交通管理處罰條例第87條第2項，道路
    交通案件處理辦法第19條，裁定如主文。
中    華    民    國    97    年    11    月    4     日
                        交通法庭  法  官  廖慧如
上正本證明與原本無異。
如不服本裁定，應於送達後5日內，向本院提出抗告狀。
                                  書記官  張宏清
中    華    民    國    97    年    11    月    4     日


司法院資訊處製作；財團法人民間司法改革基金會備份。
